---
title: "Multivarsel_fonction"
author: "Anne-Cécile TOULEMONDE"
date: "2023-02-07"
output: pdf_document
---

## Préparartion de l'espace de travail 

#### Installation des packages 

```{r}
install.packages("contrib.url")
install.packages("FactoMinerR")
install.packages("corrplot")
install.packages("factoextra")
install.packages("VIM")
install.packages("MultiVarSel")
install.packages("DescTools")
install.packages("parallel")
install.packages("doMC")

```

```{r cars}
library(readr)
library(tidyverse)
library(corrplot)
library(FactoMineR)
library(factoextra)
library(ggplot2)
library(VIM)
library(glmnet)
library(MultiVarSel)
library(DescTools)
library(parallel)
require(doMC)
```

#### Importation des données 
```{r}
setwd("C:/Users/actou/OneDrive/Documents/IODAA/Statistiques")
```

```{r pressure, echo=FALSE}
df = read.csv2("Table_proteome_CD_all.csv")
```

## Objectifs du projet
Etude de l'influence de la température et du stade d'imbibition sur la capacité germinative des graines à l'aide de données de protéomique pour des graines ayant subi un vieillissement artificiel immédiat (CD_0d).

**Descripteurs:** 
- température (variable qualitative à 3 modalités : *Low*, *Medium* et *Elevated*
- stade d'imbibition (variable qualitative à 3 modalités :*DS* , *EI* , *LI*

**Variable à prédire** : (variable qualitative) Capacité germinative des graines à l'aide de données de protéomique
pour des graines ayant subi un vieillissement artificiel immédiat (CD_0d).

## QUESTION 1 Analyse descriptive 
### Nombre de lignes et colonnes 
```{r}
dim(df)
```
```{r}
head(df)
```
```{r}
names(df[1:10]) # Liste des variables 
```
#### Type des variables 

```{r}
str(df[1:10]) ## Type de colonnes 
```

#### Dispersion des variables 
Informations descriptives 
```{r}
summary(df) 
```

### Anlayse des corrélations (variables quantitatives)
Matrice de corrélation à partor de la 7eme colonne du dataset 
```{r}
library(corrplot)
df1=df[df$treatment=="CD_0d", c(7:length(df))]
head(df1)
corrplot(cor(df1))
```


### Analyse à composantes principales 
L'ACP n'est pas suffisante: il faut attendre le 5e axe pour expliquer 70% de la variance cumulée.PAS TRES INTERPRETABLE L'ACP sur les protéines donc on doit faire de la sélection de variable
```{r}
res.pca = PCA(df1,graph = FALSE)
get_eigenvalue(res.pca)
fviz_pca_var(res.pca,axes=1:2)
fviz_pca_ind(res.pca,axes=1:2)
fviz_pca_var(res.pca, axes = c(1:3))
```


#### Prétraitement 
Nombre de valeurs manquantes 
```{r}
res = summary(aggr(df,sortVar = TRUE))$group
matrixplot(df,sortby = 2 )
```
Il n'y a pas de valeurs manquantes dans ce jeu de données. 

###  Analyse descriptive : HEATMAP de correlation entre les métabolites 
Heatmap des protéines pour voir si corrélées entre elles, justement on verra rien meme en acp etc d'ou la necessité de faire de la selection de variables. Plus c'est rouge plus il y a de corrélation: groupe de protéines en bas à droite corrélées entre elles, mais il y en a bcp on doit aller plus loin et faire de la sélection de variables
```{r}
head(df1)
heatmap(abs(cor(df1)), symm=TRUE)
```

# test de normalité des variables 
```{r}
# Créer une fonction de test de normalité
shapiro.test <- function(x) {
  shapiro_test(x)
}

gauss_transform <- function(data) {
  # Appliquer la transformation logarithmique
  data <- log(data)
  # Retourner les données transformées
  return(data)
}

# Appliquer la fonction à un dataframe
test_normalite <- function(dataframe) {
  nbr_col <- 0
  for (col in colnames(dataframe)) {
    shapiro.test_result <- shapiro.test(dataframe[, col])
    if (shapiro.test_result$p.value > 0.05) {
      dataframe[, col] <- gauss_transform(dataframe[, col])
      nbr_col <- nbr_col + 1
    }
  }
  print(nbr_col)
  return (dataframe)
}

# Appliquer la fonction à un dataframe
Y <- test_normalite(Y)
```
## QUEL NOMBRE DE REPLICATIONS  CHOISIR 

```{r}
df_temp= df[df$treatment=="CD_0d", c(5,7:length(df))]
rownames(df_temp) <- NULL

X<- factor(as.character(df_temp[,1]))
Y<- as.matrix(df_temp[,2:length(df_temp)])
q = dim(Y)[2]  

# Normaliation
  Y<- scale(Y)
  mat_temp <- model.matrix(lm(Y ~ X+ 0))
  
  ## Analyse des réisus et test du portemeanteau
  residuals=lm(as.matrix(Y)~mat_temp-1)$residuals
  pval_temp = whitening_test(residuals)
  

  result_blanchiement=whitening_choice(residuals,c("AR1","nonparam","ARMA"),pAR=1,qMA=0)
  print(result_blanchiement) # selection du meilleur modèle pour repésenter la   dépendance des résidus 
  

  # Calcul estimateur de sigma 
  square_root_inv_hat_Sigma=whitening(residuals,"nonparam",pAR=1,qMA=0)
```

```{r}
# Selection des variables
  library(parallel)
  require(doMC)
res = 0 
liste = c(1:10)
for (i in liste){
  Frequencies=variable_selection(Y,mat_temp,square_root_inv_hat_Sigma,nb_repli=800,parallel=TRUE,nb.cores= 1)
  res = append(res,sum(Frequencies[,3]>=0.95))
  i = i+1 
}
 
```



# AVEC BLANCHIEMENT 

```{r}
Analyse_prot_stat = function(df,white_model,nb_repli,name_output,facteur)
  {
  ## Variables 
  white_model = as.character(white_model)
  
  ## matrice de design 
  rownames(df) <- NULL
  X<- factor(as.character(df[,1]))
  Y<- as.matrix(df_temp[,2:length(df)])
  q = dim(Y)[2]  
  
  # Normaliation
  Y<- scale(Y)
  mat_temp <- model.matrix(lm(Y~ X+ 0))
  
  ## Analyse des réisus et test du portemeanteau
  residuals=lm(as.matrix(Y)~mat_temp-1)$residuals
  pval_temp = whitening_test(residuals)
  

  result_blanchiement=whitening_choice(residuals,c("AR1","nonparam","ARMA"),pAR=1,qMA=1)
  print(result_blanchiement) # selection du meilleur modèle pour repésenter la   dépendance des résidus 
  

  ## Fonction  Anova séparée protéines par protéines
  select_per_anova=c()
  
  for(i in 2:ncol(df))
    {
      res.anova<-lm(df[,i]  ~ df[,1] , data=df)
      pvalue.anova=c()
      pvalue.anova<-anova(res.anova)$'Pr(>F)'[1]
        if(pvalue.anova<0.05/q){
          select_per_anova=c(select_per_anova,colnames(df)[i])
        }
      }


  # Calcul estimateur de sigma 
  square_root_inv_hat_Sigma=whitening(residuals,white_model,pAR=1,qMA=0)
  
  # Selection des variables
  library(parallel)
  require(doMC)
  Frequencies=variable_selection(Y,mat_temp,square_root_inv_hat_Sigma,nb_repli=nb_repli,parallel=TRUE,nb.cores = 1 )
  
  #save Frequencies 
  
  save(Freqs2, file= sprintf("%s.Rdata",name_output))
  
  # Liste intersection 
  Names_Frequency = data.frame(Frequencies)
  colnames(Names_Frequency)<-c('Names_of_Y','Names_of_X','frequency')
  Names_Frequency$Names_of_X<-sub('X_df2', '',Frequencies$Names_of_X)
  Names_Frequency$Names_of_Y<-Frequencies$Names_of_Y
 
  
  # Graphiques:
  colnames(Frequencies)<-c('Names_of_Y','Names_of_X','frequency')
  Frequencies$Names_of_X<-sub('X_df2', '',Frequencies$Names_of_X)
  Frequencies$Names_of_Y<-as.numeric(StrRight(gsub('p_AT','',gsub('\\.1$','',Frequencies$Names_of_Y)), 5))
  
  plot_blanch<-ggplot(data=Frequencies[Frequencies$frequency>=0.95,], aes(x=Names_of_Y,y=Names_of_X,color=frequency))+
    geom_tile(size=0.75)+
    scale_color_gradient2(midpoint=0.95,mid ='orange')+ 
    theme_bw()+ylab(sprintf("%s",facteur))+xlab('Code protéine')

  boulier_blanch<-ggplot(data=Frequencies[Frequencies$frequency == 1,], aes(x=Names_of_Y,y=Names_of_X,color=Names_of_X))+
  geom_point(size=3)+theme_bw()+ylab('Levels of X')+xlab('Code protéine')
  boulier_blanch<-boulier_blanch + theme(axis.title.x=element_text(size=14),axis.title.y=element_text(size=14),legend.position="bottom")

  
  return(list(sprintf("Test du Portemeanteau: pvalue = %s",round(pval_temp,2)),sprintf("Le nombre de lignes est %i et le nombre de    colonnes %i",nrow(mat_temp),ncol(mat_temp)),sprintf("les dimensions de la matrice (q)* du modèle sont %i  ",dim(mat_temp)[2]), sprintf("Le nombre de varaibles sélectionnées par l'ANOVA à un facteur est %a",  length(select_per_anova)),boulier_blanch,plot_blanch))
  
}
```

### ANOVA 1 Facteur avec blanchiment: Temperature 
```{r}
df_temp= df[df$treatment=="CD_0d", c(4,7:length(df))]
# La fonction est : Analyse_prot_stat = function(df,white_model,frequency,nb_repli,name_output)
Analyse_prot_stat(df_temp,"nonparam",600,"AB_temperature","Niveau Temperature")
```

### ANOVA 1 Facteur avec blanchiement :Imbibition 
```{r}
df_imbib= df[df$treatment=="CD_0d", c(5,7:length(df))]
Analyse_prot_stat(df_imbib,"nonparam",600,"AB_Imbition","Niveau Imbition")
```

### ANOVA 2 facteurs (températures et imbibition AVEC blanchiement et SANS interaction)
```{r}

# Fusionner les deux colonnes tmperature et imbibition
df_2fac_sans_inter= df[df$treatment=="CD_0d", c(4,5,7:length(df))]
rownames(df_2fac_sans_inter) <- NULL

df_2fac_sans_inter$temp_imb <-paste0(df_2fac_sans_inter$temperature, "_", df_2fac_sans_inter$imbibition)
df_2fac_sans_inter$temperature <- NULL  
df_2fac_sans_inter$imbibition <- NULL

# Mettre la colonne tmp_imb en première colonne 
library(dplyr)
df_2fac_sans_inter %>% select(temp_imb, everything()) -> df_2fac_sans_inter

# Appliquer la meme fonction 
Analyse_prot_stat(df_2fac_sans_inter,"nonparam",600,"AB_Temp&Imbib_sans_interac","Niveu de température et d'imbibition")
```

### ANOVA 2 facteurs (températures et imbibition) AVEC blanchiement et AVEC interactions)
```{r}
df_2fac_inter= df[df$treatment=="CD_0d", c(4,5,7:length(df))]
rownames(df_2fac_inter) <- NULL

X1_dfint<- factor(as.character(df_2fac_inter[, 1]))
X2_dfint<- factor(as.character(df_2fac_inter[, 2]))
Y_int <- as.matrix(df_2fac_inter[,3:length(df_2fac_inter)])
Y_int <- scale(Y_int)
Xint <- model.matrix(lm(Y_int~ (X1_dfint:X2_dfint) + 0))

## Whitening test
residuals=lm(as.matrix(Y_int)~Xint-1)$residuals
pvalue = whitening_test(residuals)
sprintf("pvalue %s",round(pvalue,2))
result = whitening_choice(residuals,c("AR1","nonparam","ARMA"),pAR=1,qMA=1)
result

square_root_inv_hat_Sigma=whitening(residuals,"nonparam",pAR=1,qMA=0)
Frequencies=variable_selection(Y_int,Xint,square_root_inv_hat_Sigma,nb_repli=100,parallel=FALSE)
colnames(Frequencies)<-c('Names_of_Y','Names_of_X','frequency')
Frequencies$Names_of_X<-sub('X1_dfint', '', sub('X2_dfint', '',Frequencies$Names_of_X))
Frequencies$Names_of_Y<-as.numeric(StrRight(gsub('p_AT','',gsub('\\.1$','',Frequencies$Names_of_Y)), 5))

## Graph
plot<-ggplot(data=Frequencies[Frequencies$frequency>=0.95,], aes(x=Names_of_Y,y=Names_of_X,color=frequency))+
geom_tile(size=0.75)+scale_color_gradient2(midpoint=0.95,mid ='orange')+
geom_point(size=2) +
theme_bw()+ylab('Levels of X')+xlab('ratio m/z of the metabolites.')
data=Frequencies[Frequencies$frequency>=0.95,]
plot

boulier<-ggplot(data=Frequencies[Frequencies$frequency==1,], aes(x=Names_of_Y,y=Names_of_X,color=Names_of_X))+
geom_point(size=1)+theme_bw()+ylab('Levels of X')+xlab('m/z')
boulier


```

# SANS BLANCHIEMENT 
### Fonctions 
```{r}
Analyse_sans_blanchiement = function(df,X,Y, nb_repli)
{

  #input = 
   # - X comme extrait de *df* comme df[,1]
   # - Y en format matrice
   # - datframe avec X et Y 
   # -  nb_repli 
    
  #output = graphiques : plot + boulier 
 
  #Traitement
  X<- factor(as.character(X))
  Y<- scale(Y)
  
  #Matrice de design
  mat <- model.matrix(lm(Y~ X+ 0))
  p = ncol(mat)
  n = nrow(mat)
  q=dim(Y)[2]
  
  # ETude du modèle multivarié 
  Yscaled = scale(Y)
  Yvec=as.numeric(Yscaled)
  length(Yvec)
  
  # Vectorisation
  Xvec=kronecker(diag(q),mat)
  
  # Cross validation 
  resultat_cv=cv.glmnet(Xvec,Yvec,nfolds=10,family="gaussian",alpha=1,grouped=FALSE)
  lambda_min=resultat_cv_imb$lambda.min
  
  #Stability Selection (it may take time)
 
  stabsel.glmnet <- function(i) 
    {
      b_sort <- sort(sample(1:(n*q),floor((n*q)/2)))
      resultat_glmnet=glmnet(Xvec[b_sort,],Yvec[b_sort],family="gaussian",alpha=1,lambda=lambda_min)
      ind_glmnet=which(resultat_glmnet$beta!=0)
      return(tabulate(ind_glmnet,(p*q)))
    }
  
  res.cum <- Reduce("+", lapply(1:nb_repli, stabsel.glmnet))
  
  #Variable selection (threshold = 1 to control the false positive rate)
  ind=which((res.cum/nb_repli)==1)
  length(ind) # beaucoup trop 
  length(res.cum)
  
  return(list(res.cum))
}
```

# Temperature sans blanchiement 

```{r}
df = read.csv2("Table_proteome_CD_all.csv")
df_temp= df[df$treatment=="CD_0d", c(4,7:length(df))]
rownames(df_temp) <- NULL
Y<- as.matrix(df_temp[,2:length(df_temp)])
X = df_temp[,1]

Analyse_sans_blanchiement(df,X,Y, 50)
```
```{r}
df_cd0 = df[df$treatment == 'CD_0d', -6]
df_cd0_1 = df_cd0[,6:length(df_cd0)]
prot<- rep(names(df_cd0_1), each = 3)
modalites <- rep(c(df_cd0[,1]), times = 260)

b_temp = cbind(as.data.frame(res.cum), prot, modalites_temp)
b_temp = b[ind, ]
table(b_temp$modalites)

ggplot(data=b_temp, aes(x=prot,y=modalites_temp,color=modalites_temp))+
geom_point(size=1)+theme_bw()+ylab('Levels of X')+xlab('m/z')+
theme(axis.text.x = element_text(angle = 90, vjust = 0.5))

```

# Imbibition sans blanchiement 
```{r}
df_imb= df[df$treatment=="CD_0d", c(5,7:length(df))]
rownames(df_imb) <- NULL
Y_imb<- as.matrix(df_temp[,2:length(df_imb)])
X_imb <- factor(as.character(df_imb[,1]))

# Usage de la fonction 
Analyse_sans_blanchiement(df,X_imb,Y_imb, 50)
```
```{r}
df_cd0 = df[df$treatment == 'CD_0d', -6]
df_cd0_1 = df_cd0[,6:length(df_cd0)]
prot<- rep(names(df_cd0_1), each = 6)
modalites <- rep(c(df_cd0[,1]), times = 260)

b_temp = cbind(as.data.frame(res.cum), prot, modalites_temp)
b_temp = b[ind, ]
table(b_temp$modalites)

ggplot(data=b_temp, aes(x=prot,y=modalites_temp,color=modalites_temp))+
geom_point(size=1)+theme_bw()+ylab('Levels of X')+xlab('m/z')+
theme(axis.text.x = element_text(angle = 90, vjust = 0.5))
```

### ANOVA 2 facteurs (températures et imbibition SANS blanchiement et SANS interaction)
```{r}
# df deja pret dans la partie avec interaction 
X_2fac_sans_interac_SB <- df_2fac_sans_inter[,1]
Y__2fac_sans_interac_SB <- as.matrix(df_2fac_sans_inter[,2:length(df_2fac_sans_inter)])

Analyse_sans_blanchiement(df_2fac_sans_inter,X_2fac_sans_interac_SB,Y__2fac_sans_interac_SB, 50)
```

On extrait les 50 variables les plus significatives pour chaque résultat


```{r}
intersect(table_name[,5], table_name[,4])
```

#### OBSERVER INTERSECTIONS 
```{r}
load('Temperature_blanchi_2022.Rdata')
```

```{r}
colnames(Freqs2)<-c('Names_of_Y','Names_of_X','frequency') 
plot(sort(Freqs2$frequency,decreasing = T),type='s')
```
----------------------------------------------------------------------------------------------------------------------------------

# Comparaison des résultats sélectionnés


```{r}
Insert_selected_variable <- function(dataframe, name, path_to_file) {
  load(path_to_file)
  seuil <- sort(Freqs2$frequency,decreasing = T)[150]
  var = Freqs2$Names_of_Y[Freqs2$frequency>=1]
  dataframe[name] = var[1:150]
  return(dataframe)
}

```

On extrait les **150** variables les plus significatives pour chaque résultat à **951%**

```{r}
table_name <- data.frame (matrix(nrow = 150, ncol = 0))
table_name <- Insert_selected_variable(table_name, 'Imbibition_AB',  'AB_Imbition.Rdata')
table_name <- Insert_selected_variable(table_name, 'Temperature_AB', 'AB_temperature.Rdata')
table_name <- Insert_selected_variable(table_name, 'Temp&Imbib_AB', 'AB_Temp&Imbib_sans_interac.Rdata')
```


```{r}
length(intersect(table_name[,1], table_name[,2]))
```
----------------------------------------------------------------------------------------------------------------------------------
### PLot Résultats
```{r}

#install.packages("VennDiagram")

# move to new plotting page
grid.newpage()

n12 = length(intersect(table_name[,1], table_name[,2]))
n13 = length(intersect(table_name[,1], table_name[,3]))
n23 = length(intersect(table_name[,2], table_name[,3]))
n123 = length(intersect((intersect(table_name[,1], table_name[,2])),table_name[,3]))
              
# move to new plotting page
grid.newpage()
draw.pairwise.venn(area1=88, area2=88,cross.area=n12,
                   category=c("Imbibition","Temperature"),fill=c("Green","Blue"))


#########""
grid.newpage()
draw.triple.venn(area1=88, area2=88, area3=88, 
                 n12=57, n23=57, n13=57, n123=57, 
                 category=c("Low","Medium","Hight"),
                 col="Red",fill=c("Green","Yellow","Blue"))
```
------------------------------------

# RESULTATS BLANCHIMENT - NOEMIE 
```{r}
grid.newpage()

n12 = length(intersect(table_name[,1], table_name[,2]))
n13 = length(intersect(table_name[,1], table_name[,3]))
n23 = length(intersect(table_name[,2], table_name[,3]))
n123 = length(intersect((intersect(table_name[,1], table_name[,2])),table_name[,3]))

#########
grid.newpage()
draw.triple.venn(area1=88, area2=88, area3=88, 
                 n12=57, n23=57, n13=57, n123=57, 
                 category=c("Low","Medium","Hight"),
                 col="Red",fill=c("Green","Yellow","Blue"))
```
