---
title: "global_projet_stats"
author: "Nora Picaut"
date: "2023-02-07"
output: html_document
---

```{r setup, include=FALSE}
knitr::opts_chunk$set(echo = TRUE)
```

## Préparartion de l'espace de travail 

#### Installation des packages 

```{r}
install.packages("contrib.url")
install.packages("FactoMinerR")
install.packages("corrplot")
install.packages("factoextra")
install.packages("VIM")
install.packages("/cloud/project/MultiVarSel_1.0.tar", repos = NULL, type = 'source')
install.packages("DescTools")
```

```{r cars}
library(readr)
library(tidyverse)
library(corrplot)
library(FactoMineR)
library(factoextra)
library(ggplot2)
library(VIM)
library(glmnet)
library(MultiVarSel)
library(DescTools)
```

#### Importation des données 
```{r}
#setwd("C:/Users/actou/OneDrive/Documents/IODAA/Statistiques")
```

```{r pressure, echo=FALSE}
df = read.csv2("Table_proteome_CD_all.csv")
```

## Objectifs du projet
Etude de l'influence de la température et du stade d'imbibition sur la capacité germinative des graines à l'aide de données de protéomique pour des graines ayant subi un vieillissement artificiel immédiat (CD_0d).

**Descripteurs:** 
- température (variable qualitative à 3 modalités : *Low*, *Medium* et *Elevated*
- stade d'imbibition (variable qualitative à 3 modalités :*DS* , *EI* , *LI*

**Variable à prédire** : (variable qualitative) Capacité germinative des graines à l'aide de données de protéomique
pour des graines ayant subi un vieillissement artificiel immédiat (CD_0d).

## QUESTION 1 Analyse descriptive 
### Nombre de lignes et colonnes 
```{r}
dim(df)
```
```{r}
head(df)
```
```{r}
names(df[1:10]) # Liste des variables 
```
#### Type des variables 

```{r}
str(df[1:10]) ## Type de colonnes 
```

#### Dispersion des variables 
Informations descriptives 
```{r}
#summary(df) 
```

### Anlayse des corrélations (variables quantitatives)
Matrice de corrélation à partor de la 7eme colonne du dataset 
```{r}
library(corrplot)
df1=df[df$treatment=="CD_0d", c(7:length(df))]
head(df1)
corrplot(cor(df1))
```


### Analyse à composantes principales 
L'ACP n'est pas suffisante: il faut attendre le 5e axe pour expliquer 70% de la variance cumulée.PAS TRES INTERPRETABLE L'ACP sur les protéines donc on doit faire de la sélection de variable
```{r}
res.pca = PCA(df1,graph = FALSE)
get_eigenvalue(res.pca)
fviz_pca_var(res.pca,axes=1:2)
fviz_pca_ind(res.pca,axes=1:2)
fviz_pca_var(res.pca, axes = c(1:3))
```


#### Prétraitement 
Nombre de valeurs manquantes 
```{r}
res = summary(aggr(df,sortVar = TRUE))$group
matrixplot(df,sortby = 2 )
```
Il n'y a pas de valeurs manquantes dans ce jeu de données. 

###  Analyse descriptive : HEATMAP de correlation entre les métabolites 
Heatmap des protéines pour voir si corrélées entre elles, justement on verra rien meme en acp etc d'ou la necessité de faire de la selection de variables. Plus c'est rouge plus il y a de corrélation: groupe de protéines en bas à droite corrélées entre elles, mais il y en a bcp on doit aller plus loin et faire de la sélection de variables
```{r}
head(df1)
heatmap(abs(cor(df1)), symm=TRUE)
```



# AVEC BLANCHIEMENT 

```{r}
Analyse_prot_stat = function(df,white_model,frequency)
  {
  ## Variables 
  white_model = as.character(white_model)
  
  ## matrice de design 
  rownames(df) <- NULL
  X_temp <- factor(as.character(df[,1]))
  Y_temp <- as.matrix(df_temp[,2:length(df)])
  Y_temp <- scale(Y_temp)
  mat_temp <- model.matrix(lm(Y_temp~ X_temp+ 0))
  
  ## Analyse des réisus et test du portemeanteau
  residuals=lm(as.matrix(Y_temp)~mat_temp-1)$residuals
  pval_temp = whitening_test(residuals)
  
  sprintf("Test du Portemeanteau: pvalue = %s",round(pval_temp,2))
  sprintf("Le nombre de lignes est %i et le nombre de colonnes %i",nrow(mat_temp),ncol(mat_temp))
  sprintf("les dimensions de la matrice du modèle sont %i",dim(mat_temp)[2])
  
  result_blanchiement=whitening_choice(residuals,c("AR1","nonparam","ARMA"),pAR=1,qMA=1)
  print(result_blanchiement) # selection du meilleur modèle pour repésenter la   dépendance des résidus 
  
  # Calcul estimateur de sigma 
  square_root_inv_hat_Sigma=whitening(residuals,white_model,pAR=1,qMA=0)
  
  # Selection des variables
  Frequencies=variable_selection(Y_temp,mat_temp,square_root_inv_hat_Sigma,nb_repli=100,parallel=FALSE)
  
  # Graphiques:
  colnames(Frequencies)<-c('Names_of_Y','Names_of_X','frequency')
  Frequencies$Names_of_X<-sub('X_df2', '',Frequencies$Names_of_X)
  Frequencies$Names_of_Y<-as.numeric(StrRight(gsub('p_AT','',gsub('\\.1$','',Frequencies$Names_of_Y)), 5))
  
  
  plot_blanch<-ggplot(data=Frequencies[Frequencies$frequency>=0.95,], aes(x=Names_of_Y,y=Names_of_X,color=frequency))+
    geom_tile(size=0.75)+
    scale_color_gradient2(midpoint=0.95,mid ='orange')+
    theme_bw()+ylab('Levels of X')+xlab('m/z')

  boulier_blanch<-ggplot(data=Frequencies[Frequencies$frequency==frequency,], aes(x=Names_of_Y,y=Names_of_X,color=Names_of_X))+
  geom_point(size=1)+theme_bw()+ylab('Levels of X')+xlab('m/z')
  
  
  return(list(sprintf("Test du Portemeanteau: pvalue = %s",round(pval_temp,2)),sprintf("Le nombre de lignes est %i et le nombre de    colonnes %i",nrow(mat_temp),ncol(mat_temp)),sprintf("les dimensions de la matrice du modèle sont %i",dim(mat_temp)[2]),boulier_blanch,plot_blanch))
}
```

### ANOVA 1 Facteur avec blanchiement: Temperature

```{r}
Analyse_prot_stat(df_imbib,"AR1",1)
```

```{r}
# Appliquer la meme fonction 
Analyse_prot_stat(df_2fac_sans_inter,"nonparam",0.9)
```

### ANOVA 2 facteurs (températures et imbibition) AVEC blanchiement et AVEC interactions)

```{r}
df_2fac_inter= df[df$treatment=="CD_0d", c(4,5,7:length(df))]
rownames(df_2fac_inter) <- NULL
```


```{r}
X1_dfint<- factor(as.character(df_2fac_inter[, 1]))
X2_dfint<- factor(as.character(df_2fac_inter[, 2]))
Y_int <- as.matrix(df_2fac_inter[,3:length(df_2fac_inter)])
Y_int <- scale(Y_int)
Xint <- model.matrix(lm(Y_int~ (X1_dfint:X2_dfint) + 0))

## Whitening test
residuals=lm(as.matrix(Y_int)~Xint-1)$residuals
pvalue = whitening_test(residuals)
sprintf("pvalue %s",round(pvalue,2))
result = whitening_choice(residuals,c("AR1","nonparam","ARMA"),pAR=1,qMA=1)
result

square_root_inv_hat_Sigma=whitening(residuals,"nonparam",pAR=1,qMA=0)
Frequencies=variable_selection(Y_int,Xint,square_root_inv_hat_Sigma,nb_repli=100,parallel=FALSE)
colnames(Frequencies)<-c('Names_of_Y','Names_of_X','frequency')
Frequencies$Names_of_X<-sub('X1_dfint', '', sub('X2_dfint', '',Frequencies$Names_of_X))
Frequencies$Names_of_Y<-as.numeric(StrRight(gsub('p_AT','',gsub('\\.1$','',Frequencies$Names_of_Y)), 5))

## Graph
plot<-ggplot(data=Frequencies[Frequencies$frequency>=0.95,], aes(x=Names_of_Y,y=Names_of_X,color=frequency))+
geom_tile(size=0.75)+scale_color_gradient2(midpoint=0.95,mid ='orange')+
theme_bw()+ylab('Levels of X')+xlab('ratio m/z of the metabolites.')
data=Frequencies[Frequencies$frequency>=0.95,]
plot

boulier<-ggplot(data=Frequencies[Frequencies$frequency==1,], aes(x=Names_of_Y,y=Names_of_X,color=Names_of_X))+
geom_point(size=1)+theme_bw()+ylab('Levels of X')+xlab('m/z')
boulier


```

# SANS BLANCHIEMENT 
### Fonctions
```{r}
#Stability Selection (it may take time)
 
stabsel.glmnet <- function(i) 
    {
      b_sort <- sort(sample(1:(n*q),floor((n*q)/2)))
      resultat_glmnet=glmnet(Xvec[b_sort,],Yvec[b_sort],family="gaussian",alpha=1,lambda=lambda_min)
      ind_glmnet=which(resultat_glmnet$beta!=0)
      return(tabulate(ind_glmnet,(p*q)))
  }

```

```{r}
nb_repli = 300

```

# Temperature sans blanchiement 

```{r}
df = read.csv2("Table_proteome_CD_all.csv")
df_temp= df[df$treatment=="CD_0d", c(4,7:length(df))]
rownames(df_temp) <- NULL
Y<- as.matrix(df_temp[,2:length(df_temp)])
X = df_temp[,1]

#Traitement
X<- factor(as.character(X))
Y<- scale(Y)
  
#Matrice de design
mat <- model.matrix(lm(Y~ X+ 0))
table(X)

p = dim(mat)[2]
n = dim(mat)[1]
q=dim(Y)[2]

# ETude du modèle multivarié 
Yvec=as.numeric(Y)
  
# Vectorisation
Xvec=kronecker(diag(q),mat)

# Cross validation 
resultat_cv=cv.glmnet(Xvec,Yvec,nfolds=10,family="gaussian",alpha=1,grouped=FALSE)
lambda_min=resultat_cv$lambda.min
  
res.cum <- Reduce("+", lapply(1:nb_repli, stabsel.glmnet))
  
#Variable selection (threshold = 1 to control the false positive rate)
ind=which((res.cum/nb_repli)>= 0.95)
length(ind) # beaucoup trop 
length(res.cum)

```


```{r}
prot<- rep(names(df_temp[,c(2:length(df_temp))]), each = 3)
modalites <- rep(c(df_temp[,1]), times = 260)
b_temp = as.data.frame(res.cum)

b_temp = cbind(b_temp, prot, modalites)
b_temp = b_temp[ind, ]
table(b_temp$modalites)

ggplot(data=b_temp, aes(x=prot,y=modalites,color=modalites))+
geom_point(size=1)+theme_bw()+ylab('Levels of X')+xlab('m/z')+
theme(axis.text.x = element_text(angle = 90, vjust = 0.5))+
ggtitle("Boulier temperature sans blanchiement")

freq = b_temp[,1]/nb_repli
ggplot(data=b_temp, aes(x=prot,y=modalites,color= freq))+
geom_tile(size=0.75)+scale_color_gradient2(midpoint=0.95,mid ='orange')+
theme_bw()+ylab('Levels of X')+xlab('ratio m/z of the prots.')+
theme(axis.text.x = element_text(angle = 90, vjust = 0.5))+
ggtitle("Heatmap temperature sans blanchiement - seuil 0.95")


```
# Imbibition sans blanchiement 
```{r}
df_imb= df[df$treatment=="CD_0d", c(5,7:length(df))]
rownames(df_imb) <- NULL
Y_imb<- as.matrix(df_imb[,2:length(df_imb)])
X_imb <- factor(as.character(df_imb[,1]))

#Traitement
X<- factor(as.character(X_imb))
Y<- scale(Y_imb)
  
#Matrice de design
mat <- model.matrix(lm(Y~ X+ 0))

p = dim(mat)[2]
n = dim(mat)[1]
q=dim(Y)[2]

# ETude du modèle multivarié 
Yvec=as.numeric(Y)
  
# Vectorisation
Xvec=kronecker(diag(q),mat)

# Cross validation 
resultat_cv=cv.glmnet(Xvec,Yvec,nfolds=10,family="gaussian",alpha=1,grouped=FALSE)
lambda_min=resultat_cv$lambda.min
  
res.cum <- Reduce("+", lapply(1:nb_repli, stabsel.glmnet))
  
#Variable selection (threshold = 1 to control the false positive rate)
ind=which((res.cum/nb_repli)>=0.99)
length(ind) # beaucoup trop 
length(res.cum)

```

```{r}
prot<- rep(names(df_imb[,c(2:length(df_imb))]), each = 3)
modalites <- rep(c(df_imb[,1]), times = 260)
b_imb = as.data.frame(res.cum)

b_imb = cbind(b_imb, prot, modalites)
b_imb = b_imb[ind, ]
table(b_imb$modalites)

ggplot(data=b_imb, aes(x=prot,y=modalites,color=modalites))+
geom_point(size=1)+theme_bw()+ylab('Levels of X')+xlab('m/z')+
theme(axis.text.x = element_text(angle = 90, vjust = 0.5))+
ggtitle("Boulier imbibition sans blanchiement - seuil 0.99")

freq = b_imb[,1]/nb_repli
ggplot(data=b_imb, aes(x=prot,y=modalites,color= freq))+
geom_tile(size=0.75)+scale_color_gradient2(midpoint=0.99,mid ='orange')+
theme_bw()+ylab('Levels of X')+xlab('ratio m/z of the prots.')+
theme(axis.text.x = element_text(angle = 90, vjust = 0.5))+
ggtitle("Heatmap imbibition sans blanchiement - seuil 0.99")

```

### ANOVA 2 facteurs (températures et imbibition SANS blanchiement et SANS interaction)
*backup*
```{r}
df_anov= df[df$treatment=="CD_0d", c(4,7:length(df))]

anov <- lm(Y~ X_imb+ X_temp, data = df_anov)

## matrice de design 
Y <- as.matrix(df_imbib[,2:length(df_imbib)])
Y <- scale(Y)
anov <- model.matrix(aov(Y~ X_imb+ X_temp, data = df_anov))

```
Il met une contrainte
ecart à la contrainte

```{r}
df_2fac_sans_inter= df[df$treatment=="CD_0d", c(4,5,7:length(df))]
rownames(df_2fac_sans_inter) <- NULL
df_2fac_sans_inter$temp_imb <-paste0(df_2fac_sans_inter$temperature, "_", df_2fac_sans_inter$imbibition)
df_2fac_sans_inter$temperature <- NULL  
df_2fac_sans_inter$imbibition <- NULL
# Mettre la colonne tmp_imb en première colonne 
library(dplyr)
df_2fac_sans_inter %>% select(temp_imb, everything()) -> df_2fac_sans_inter

X_temp_imb<- factor(as.character(df_2fac_sans_inter[, 1]))
Y_int <- as.matrix(df_2fac_sans_inter[,2:length(df_2fac_sans_inter)])
Y_int <- scale(Y_int)

Xint <- model.matrix(lm(Y_int~ X_temp_imb + 0))


```

```{r}
p = dim(Xint)[2]
n = dim(Xint)[1]
q=dim(Y_int)[2]

# ETude du modèle multivarié
Yvec=as.numeric(Y_int)
  
# Vectorisation
Xvec=kronecker(diag(q),Xint)

# Cross validation 
resultat_cv=cv.glmnet(Xvec,Yvec,nfolds=10,family="gaussian",alpha=1,grouped=FALSE)
lambda_min=resultat_cv$lambda.min
  
res.cum <- Reduce("+", lapply(1:nb_repli, stabsel.glmnet))
  
#Variable selection (threshold = 1 to control the false positive rate)
ind=which((res.cum/nb_repli)>=0.92)
length(ind) # beaucoup trop 

```


```{r}
prot<- rep(names(df_2fac_sans_inter[,c(2:length(df_2fac_sans_inter))]), each = 9)
modalites <- rep(unique(df_2fac_sans_inter[,1]), times = q)
b_2f = as.data.frame(res.cum)
length(names(df_2fac_sans_inter[,c(2:length(df_2fac_sans_inter))]))
b_2f = cbind(b_2f, modalites, prot)
b_2f = b_2f[ind,]

ggplot(data=b_2f, aes(x=prot,y=modalites,color=modalites))+
geom_point(size=1)+theme_bw()+ylab('Levels of X')+xlab('m/z')+
theme(axis.text.x = element_text(angle = 90, vjust = 0.5))+
ggtitle("Boulier imbibition et température sans blanchiement - seuil 0.92")


freq = b_2f[,1]/nb_repli
ggplot(data=b_2f, aes(x=prot,y=modalites,color= freq))+
geom_tile(size=0.75)+scale_color_gradient2(midpoint=0.92,mid ='orange')+
theme_bw()+ylab('Levels of X')+xlab('ratio m/z of the prots.')+
theme(axis.text.x = element_text(angle = 90, vjust = 0.5))+
ggtitle("Heatmap imbibition et température sans blanchiement - seuil 0.92")

```
